最高法院民事判決　　　　　　　　　　　　　　　八十八年度台上字第三三九七號
　　上　訴　人　乙○○
　　被 上訴 人　甲○○
　　被 上訴 人　桃園市信用合作社
　　法定代理人　徐振興
右當事人間請求損害賠償事件，上訴人對於中華民國八十七年六月二十六日台灣高等
法院第二審更審判決（八十七年度上更(一)字第一九九號），提起上訴，本院判決如左
：
    主  文
原判決關於駁回上訴人請求甲○○給付新台幣捌拾肆萬元本息之上訴及該訴訟費用部
分廢棄，發回台灣高等法院。
其他上訴駁回。
第三審訴訟費用，關於駁回其他上訴部分，由上訴人負擔。
    理  由
本件上訴人主張：伊於民國八十一年二月二十八日，向訴外人陳朝松之配偶吳阿柔購
買坐落桃園縣桃園市○○○街八之四號Ａ棟五樓及Ｂ棟五樓房屋兩戶及其基地，價金
為新台幣（下同）三百八十萬元，伊除已給付一百三十萬元外，其餘價金則約定由伊
承擔該房地原設定之抵押貸款二百五十萬元抵償所餘價金。嗣因貸款利息過重，擬減
貸為一百五十萬元，乃請求陳朝松夫婦協助辦理減貸更名手續。陳朝松夫婦遂於八十
一年四月二日邀約被上訴人甲○○至其住處，由甲○○出具申請表格給伊填寫，伊並
當場交付一百萬元予陳朝松，陳朝松即抽出三十萬元予甲○○。詎至八十二年二月間
，伊向被上訴人桃園市信用合作社（下稱桃市合作社）所轄介壽分社詢問，始悉前開
抵押貸款仍為二百五十萬元，始悉受騙，桃市合作社為甲○○之僱用人，應負連帶損
害賠償責任等情，爰依侵權行為之法律關係，求為命被上訴人連帶給付伊八十四萬元
並加付法定遲延利息之判決（上訴人原請求一百萬元本息，嗣於原審前審減為上開金
額）。
被上訴人則以：上訴人係委託陳朝松代辦減貸更名手續，並交付一百萬元予陳朝松，
以清償桃市合作社之貸款，而非交付甲○○，嗣因上訴人之證件不全，致未辦妥，陳
朝松又將該一百萬元留用，均與被上訴人等無涉。且此後陳朝松已與上訴人和解，由
陳朝松買回系爭房地，並返還部分價款，迄今僅欠八十四萬元。上訴人既因和解而捨
棄對陳朝松之損害賠償請求權，自不得對伊再為請求等語，資為抗辯。
原審審理結果，以：上訴人於八十一年二月二十八日，以三百八十萬元總價，向訴外
人吳阿柔購買系爭房地，有不動產買賣契約書可稽。嗣上訴人為辦理減少貸款手續，
委請陳朝松、吳阿柔夫婦協助辦理，為上訴人所自認之事實，復有刑事自訴狀可參。
且上訴人因減貸所籌措之一百萬元，係在陳朝松住宅交付予陳朝松，亦為上訴人於第
一審時所自陳等情，有言詞辯論筆錄可稽。上訴人所委託代辦減貸手續之對象既係陳
朝松，收受其交付之一百萬元者亦係陳朝松，則上訴人主張甲○○詐騙本件委託款，
自無可取。且查甲○○因職務調動，將上訴人有關減貸資料已一併交予訴外人呂紹風
，業據證人呂紹風結證屬實，且有上訴人所不爭之借貸申請書可按。此外陳朝松亦證
稱：我當房屋仲介，和銀行很熟。八十一年四月二日，我確有拿一百萬元，要拿去還
銀行，但銀行要一個月後才能轉帳，後來這筆錢我用掉了……。甲○○另外有投資，
我有拿給甲○○三十萬元，那是我家裏的錢等語，上訴人對於該證言表明並無意見。
甲○○既未收受上訴人之一百萬元，而收取之三十萬元則屬投資分配款，係陳朝松由
自己金錢支付，則甲○○分得三十萬元，與本件減貸款無涉，尚難論以詐取或侵占本
件減貸款項。末查不論詐欺或侵占或背信，在刑事上應受處罰，在民事上負賠償之責
，一般人苟有觸犯，依通常社會觀念必匿而不宣，儘量避人耳目，不敢在被害人面前
當場瓜分贓款，以免暴露其犯罪行為，乃上訴人主張甲○○與陳朝松當面在上訴人前
朋分本件減貸款，所言與經驗法則相悖，其單方面有瑕疵之指訴，自難作為不利於被
上訴人之認定。按侵權行為損害賠償之債，以行為人故意或過失不法侵害他人權益為
要件。上訴人既無從證明甲○○有何詐欺或其他不法行為，其依侵權行為法則訴請甲
○○與桃市合作社連帶賠償八十四萬元與法定遲延利息，即非有據，爰維持第一審所
為上訴人敗訴判決，駁回其上訴。
關於駁回上訴人對桃市合作社請求給付之上訴部分：
上訴人既未舉證證明所主張之甲○○前開侵權行為與所執行之職務有關，以及桃市合
作社對甲○○之選任或監督其職務之執行有何疏失，則其請求桃市合作社與甲○○連
帶負賠償責任，自非有據，原審就此部分為上訴人敗訴判決，雖非以前述理由，但結
果並無不當，仍應予維持。上訴論旨就此部分指摘原判決不當，聲明廢棄，尚難認有
理由。
關於駁回上訴人對甲○○請求給付之上訴部分：
按刑事判決所認定之事實，於獨立之民事訴訟，固無拘束力，惟民事法院就當事人主
張之該事實及其所聲請之證據，仍應自行調查斟酌，決定取捨，不能概予抹煞。本件
上訴人主張：被上訴人甲○○與訴外人陳朝松共同收受伊所交付之一百萬元之後，並
未依伊之委託辦理減貸更名手續，而係私自朋分花用，核其行為顯已侵害伊之權益，
此部分行為亦經刑事庭認定甲○○與陳朝松二人共同業務侵占，其符合侵權行為之要
件等語，並提出原審刑事庭八十六年度上更(一)字第二○四號刑事判決為證據方法（原
審上字卷第一三九－一四○頁、第一四九－一五二頁），且經刑事判決理由欄亦載明
：證人吳惠森證稱：還貸需在營業時間內到櫃檯來，合作社開收據，甲○○當時說要
去受理案子，且前貸款仍為二百五十萬元等語。且查吳阿柔之貸款嗣改由乙○○帳戶
轉帳支付，其轉帳委託書，亦係甲○○辦理，為其所不否認，甲○○亦拿出介壽分社
貸款申請表格交上訴人填寫，簽具貸款申請書等情，亦有該刑事判決可稽。倘甲○○
辦理吳阿柔之貸款轉帳由上訴人支付在先，此後又應陳朝松之邀到家受理上訴人減貸
一百萬元之手續，並交付貸款申請書，均係實情，則上訴人主張甲○○與陳朝松共同
收受伊所交付之一百萬元，並未依伊委託辦理減貸更名之手續，而係私自花用，侵害
伊之權益等情，尚非無再予研酌之餘地。實情如何，原審疏未審認澄清，說明上訴人
前開攻擊方法之取捨意見，遽就此部分為上訴人不利判決，自屬可議。上訴論旨就此
部分指摘原判決不當，求予廢棄，非無理由。
據上論結，本件上訴一部為有理由，一部為無理由。依民事訴訟法第四百七十七條第
一項、第四百七十八條第一項、第四百八十一條、第四百四十九條第二項、第七十八
條，判決如主文。
中      華      民      國    八十八    年     十二     月    二十四    日
                              最高法院民事第七庭
                                  審判長法官  洪  根  樹
                                        法官  謝  正  勝
                                        法官  劉  福  來
                                        法官  吳  麗  女
                                        法官  李  彥  文
      右正本證明與原本無異
                                              書  記  官
中      華      民      國    八十九    年      一      月     十二     日
